【裁判字號】    89,易,3455
【裁判日期】    891123
【裁判案由】    違反電子遊戲場業管理條例
【裁判全文】
台灣台中地方法院刑事判決                        八十九年度易字第三四五五號
    公  訴  人  台灣台中地方法院檢察署檢察官
    被      告  甲○○
                乙○○
右列被告等因違反電子遊戲場業管理條例案件，經檢察官聲請以簡易判決處刑（聲請
案號：八十九年度偵字第一三六五八號），本院台中簡易庭認不得以簡易判決處刑，
移請本院刑事庭依通常程序審理，本院判決如左：
    主  文
甲○○違反未依電子遊戲場業管理條例規定辦理營利事業登記證，不得經營電子遊戲
場業規定，處拘役參拾日，如易科罰金，以參佰元折算壹日。
乙○○無罪。
    事  實
一、甲○○係位於台中市○○區○○街二○六號老Ｋ茶店之負責人，明知未依電子遊
    戲場業管理條例規定辦理營利事業登記者，不得設置電子遊戲機供人益智娛樂以
    營利，竟自前開條例於民國（下同）八十九年二月三日公布日施行，同年月五日
    生效後，仍於八十九年七月二十日擅自在上揭茶店設置麻將機台四台、撲克機台
    三台、賽車機台二台之電子遊戲機，供不特定人為益智或娛樂，而經營電子遊戲
    場業，以此方式營利至於八十九年八月七日晚上九時十五分許，為台中市警察局
    第五分局員警在上開茶店查獲，並當場扣得如附表所示編號一至三之電子遊戲機
    台（包含ＩＣ板）共九台及再玩卡共四十九張等物。
二、案經台中市警察局第五分局報請台灣台中地方法院檢察署檢察官聲請簡易判決處
    刑，本院台中簡易庭認不得以簡易判決處刑，移請本院刑事庭依通常程序審理。
    理  由
甲、有罪部分：
一、訊據被告甲○○對於在右揭時地設智電子遊戲機供不特定人遊戲以營利而未向主
    管機關辦理營利事業登記之犯罪事實均自白不諱，核與證人即在現場以前開遊戲
    機遊戲之蘇嘉彬、楊益榮、林裕傑、陳俊明等人於警訊時指述之情節相符，復有
    扣案之前開電子遊戲機九台、再玩卡四十九張、台中市警察局第五分局北屯－派
    出所刑事案件呈報單、台中市警察局督察室維新小組檢查紀錄表、現場平面圖及
    台中市政府營利事業登記證（蘭桂坊泡沫紅茶店）等各一紙在卷足資佐證。查電
    子遊藝場業管理條例於八十九年二月三日經總統公布施行，於同年月五日生效，
    該條例第一條明示「為管理電子遊戲場業，並維護社會安寧，善良風俗、公共安
    全及國民身心健康，特設定本條例。」，是該條例立法目的之一即在於管理電子
    遊戲場業。而所謂電子遊戲場業，依該條例第二條規定，係指設置電子遊戲機供
    不特定人益智娛樂之營利事業。換言之，僅須設置電子遊戲機供人娛樂以營利者
    ，即屬電子遊戲場業管理條例所指之電子遊戲場業，其規模如何則非所問。再者
    ，依該條例第十六條規定，非電子遊戲場業之其他營利事業，不得就其營業場所
    ，供他人設置電子遊戲機營業，如違反該條規定，依第二十八條規定處行為人新
    台幣十萬元以上五十萬元以下罰鍰，並限期令其改善，是在非電子遊戲場業之其
    他營利事業場所設置電子遊戲機以營利者，仍屬由該條例規範之範疇，益徵該條
    例所指之電子遊戲場業並不專以設置電子遊戲機供人娛樂為限，在非電子遊戲場
    業之其他營利事業場所設置者仍屬之。是如係在自己經營之非電子遊戲場業之營
    業場所，自己附帶擺設電子遊戲機供人娛樂者，仍屬該條例第三條所指之「設置
    電子遊戲機供不特定人益智娛樂之營利事業」，依該條例第十五條規定，仍應辦
    理營利事業登記後始得營業。換言之，所謂電子遊藝場業，僅須有設置電子遊戲
    機供人為益智娛樂者即屬之（該條例第二條），至其係專以提供電子遊戲機供人
    娛樂或在非電子遊戲場業之營業場所附帶提供電子遊戲機供人娛樂，應非所問。
    從而在非電子遊戲場業之營業場所（如超商、保齡球館等），附帶擺設電子遊戲
    機供人娛樂者，仍須依該條例第十五條規定辦理營利事業登記後始得擺設，否則
    ，仍應依該條例二十二條論罰。蓋依該條例第二十八條規定，提供非電子遊戲場
    業之其他營利事業之營業場所予他人擺設電子遊戲機仍須處罰，如非電子遊戲場
    業之營利事業人，自行在該營業場所擺設電子遊戲機，未經依法登記而不予處罰
    ，顯然輕重失衡，當非該條例管理電子遊戲場業之立法意旨。次查，依該條例第
    四條第二項規定，電子遊戲機不得有賭博或妨害風化之設計及裝置，惟何謂賭博
    之設計及裝置，該條例並未明文。按刑法上所稱之賭博係指以未知之不確定事實
    ，以決勝負而爭取財物輸贏之行為，換言之，凡以偶然之事實決定輸贏，而博取
    財物者，均屬賭博行為。是該條例第四條第二項所指賭博設計，除指電子遊戲機
    具內設有以偶然之事實供人決定勝負外，尚須有博取財物之輸贏始足當之（如以
    十元硬幣投入機具後，經由機具之動作論輸贏，輸者十元硬幣為機具吃掉，贏者
    ，機具會自動掉出一個以上之十元硬幣或在機具螢幕上出現十元以上金額之記載
    ），如僅於機具上出現如該條例第四條第一項所指之聲光影像、圖案、動作者，
    即非賭博性設計。再者，該條例第五條將電子遊戲場業之營業分為普通級與限制
    級，普通級係指僅設置益智類電子遊戲機，供兒童、少年及一般大眾遊戲者；限
    制級則指設置鋼珠類、娛樂類或附設益智類電子遊戲機，供十八歲以上之人遊戲
    者，是依該條例規定，鋼珠類是允許設置且非屬娛樂類及益智類之電子遊戲機，
    此觀之該條例第五條第一項第二款將鋼珠類與娛樂類、益智類分別列舉為屬於限
    制級之電子遊戲場業即明。就實務上而言，鋼珠類遠較本件扣案之如附表所示之
    電子遊戲機更具有賭博性之設計及裝置，而鋼珠類既得允許設置，則附表所示之
    遊戲機既非該條例第二十一條所指經公告查禁之電子遊戲機，更應允許設置。準
    此，則凡機具上未顯示財物之輸贏者，應即非屬該條例第四條第二項所指之賭博
    設計及裝置。是如機具本身並未顯示財物輸贏，而行為人間（即賭客與機具擺設
    人）自行相互約定以機具內出現某種文字、符號或數字等作為輸贏之論據而依此
    換算成財物（如以分數換取現金或獎品），即謂該機具為賭博之設計、裝置，則
    顯然擴大賭博設計或裝置之意涵，而造成一切能出現可供「賭博」符號之機具均
    屬賭博設計或賭博裝置之不合理現象，蓋如行為人間欲借機具賭博，則所有能出
    現「畫面」之機具均已成為該條例第四條第二項所指之賭博設計、裝置，此應非
    該條例之立法意旨甚為灼然。末查，本件被告甲○○為台中市○○街二０六號老
    Ｋ茶店負責人（按營利事業登記證登記名稱為蘭桂坊泡沫紅茶店），在該泡沫紅
    茶店內，未經辦理營利事業登記證即於八十九年七月二十日起擺設如附表所示編
    號一至三之電子遊戲機，揆諸前說明，顯已違反電子遊戲場業管理條例第十五條
    之規定，自應依該條例第二十二條論罰。本件事證明確，被告犯行洵堪認定。
二、核被告甲○○所為，係犯電子遊戲場業管理條例第二十二條之違反未依電子遊戲
    場業管理條例規定辦理營利事業登記，不得經營電子遊戲場業規定罪。爰審酌被
    告之動機、目的、手段、經營時間之長短、對社會所生之損害及犯罪後態度等一
    切情狀，量處如主文所示之刑，並諭知易科罰金之折算標準，以示懲儆。至扣案
    如附表所示之電子遊戲機共九台及再玩卡四十九張等物，雖係被告所有且供本件
    犯罪所用之物，惟並非違禁物，依刑法第三十八條第三項前段及第一項第二款規
    定，係得沒收之物，並非應予沒收之物，是其沒收與否，法院仍得依實際情況而
    為適當之裁量。查電子遊戲場業管理條例課以業者須先辦妥營利事業登記證始得
    營業之規定，於八十九年二月三日始經總統公布而於同年月五日生效之情形，尚
    非普及而為廣大業者所知悉，況被告並未以該電子遊戲機作為賭博等違背社會善
    良風俗之用，此有不起訴處分書在卷足參。再參以被告所涉僅係最重本刑為一年
    以下有期徒刑之罪，如將僅單純擺放供人益智遊戲而非供做賭博等違背社會善良
    風俗且具財產價值之電子遊戲機予以沒收，而致被告財產上蒙受損失，就其所受
    處罰之刑度與其所受損害財產之價值相較，亦與比例原則不符，被告受經此偵、
    審程序，對於前開條例課以業者須先辦妥營利事業登記證始得營業之規定，信必
    已為知悉而無再犯之虞。是本院審酌上情，認本件扣案如附表所示之電子遊戲機
    以不予宣告沒收為妥，爰不為沒收之諭知。至扣案之現金一萬一千一百元，因被
    告除在前開地址擺設電子遊戲機供人遊戲之外，尚有販售泡沫紅茶等餐點，業據
    被告乙○○供述甚詳，復有扣案之現金簿可參，是前開扣案之現金，無法證明係
    經營前開電子遊戲機之犯罪所得；又其餘扣案之打卡表、聯絡簿、現金簿等，亦
    與本件犯罪無直接之關係，爰均不為沒收之諭知，併予敘明。
乙、無罪部分：
一、公訴意旨另以：被告林婉鎔明知被告甲○○未依電子遊戲場業管理條例規定辦理
    營利事業登記，不得設置電子遊戲機供人益智娛樂以營利，竟仍受僱於甲○○，
    在該茶店擔任前開電子遊戲機之開分工作，因認被告林婉鎔亦違反電子遊戲場業
    管理條例第十五條之規定而應依同條例第二十二條論罰等語。
二、按犯罪事實應依證據認定之，無證據不得推定其犯罪事實，刑事訴訟法第一百五
    十四條定有明文。又認定被告有罪之事實應憑證據；如未能發現相當之證據，或
    證據不足以證明，自不能以推測或擬制之方法，以為裁判之基礎；且認定事實所
    憑之證據，其為訴訟上之證明，須達於通常一般人均不致有所懷疑，而得確信其
    為事實之程度者，始得據為有罪之認定；倘其證明尚未達到此一程度，而有合理
    之懷疑存在時，尚難為有罪之認定基礎；苟積極證據不足為不利於被告事實之認
    定時，即應為有利於被告之認定，更不必有何有利之證據（最高法院三十年上字
    第八一六號、四十年台上字第八六號、七十六年台上字第四九八六號判決參照）
    。訊據被告林婉鎔固坦承有受僱於被告甲○○在前開茶店工作等情不諱，惟堅決
    否認有何違反電子遊戲場業管理條例之犯行，辯稱略以：伊係受僱的，伊不知道
    老闆有無辦登記，伊亦不知道擺設電子遊戲機要辦登記，伊除擔任開分外，尚有
    販售泡沫紅茶等語。經查被告甲○○經營蘭桂坊泡沫紅茶店已辦妥營利事業登記
    證，此有台中市政府營利事業登記證（編號00000000─００號）在卷足
    稽，且電子遊戲場業管理條例於八十九年二月五日始經公布施行，設置電子遊戲
    機須向主管機關辦理營利事業登記之規定，尚非普及於一般大眾，身為受僱人之
    被告林婉鎔，在通常之況下實難課以向經營人查明其電子遊戲場業是否已辦妥登
    記。次查依電子遊戲場業管理條例第十五條規定「未依本條例規定辦理營利事業
    登記證者，不得經營電子遊戲場業。」，第二十二條規定「違反第十五條規定者
    ，處行為人一年以下有期徒刑、拘役或科或併科新台幣五十萬元以上二百五十萬
    元以下罰金。」，是該條例第二十二條所處罰之對象應係未依第十五條規定辦理
    營利事業登記而經營電子遊戲場業之「行為人」；換言之，即指該電子遊戲場業
    之經營人。本件被告林婉鎔僅係前開電子遊戲場業經營人即被告甲○○之受僱人
    ，並非經電子遊戲場業之經營人，亦無證據證明被告林婉鎔係與被告甲○○共同
    經營該電子遊戲場業，是被告林婉鎔並無以電子遊戲場業經營人或共同經營人之
    身分而無負擔依該條例第十五條辦理營業利事業登記之義務，從而被告林婉鎔即
    非該條例第二十二條所指之行為人甚明，是被告林婉鎔所為，核與該條例第二十
    二條之構成要件不符，實難僅因被告林婉鎔係受僱於前開電子遊戲場業即遽論其
    以該條之罪責。此外，本院復查無其他積極證據足認被告林婉鎔涉有公訴人所指
    之犯行，揆諸前開最高法院判例意旨，應即為有利於被告之認定。本件既不能證
    明被告林婉鎔犯罪，自應為無罪之諭知。
據上論斷，應依刑事訴訟法第四百五十二條、第二百九十九條第一項前段、第三百零
一條第一項、電子遊戲場業管理條例第二十二條、刑法第十一條前段、第四十一條、
罰金罰鍰提高標準條例第二條，判決如主文。
本案經檢察官林忠義到庭執行職務。
中    華    民    國      八十九      年    十一      月    二十三      日
                                      台灣台中地方法院刑事第六庭
                                          法  官  簡  賢  坤
右正本證明與原本無異。
如不服本判決，應於判送達後十日內向本院提出上訴狀，上訴於臺灣高等法院臺中分
院 (須附繕本)。
                                          書記官
中    華    民    國      八十九      年     十一     月     二十四     日
附錄本案論罪科刑法條全文：
電子遊戲場業管理條例
第十五條：
未依本條例規定辦理營利事業登記證者，不得經營電子遊戲場業。
第二十二條：
違反第十五條規定者，處行為人一年以下有期徒刑、拘役或科或併科新台幣五十萬元
以上二百五十萬元以下罰金。
附表：
一、麻將機台肆台（含ＩＣ板）。
二、撲克機台參台（含ＩＣ板）。
三、賽車機台貳台（含ＩＣ板）。
四、再玩卡肆拾玖張。


司法院資訊處製作；財團法人民間司法改革基金會備份。
